臺灣新北地方法院民事判決
109年度訴字第3748號
原      告  王派璿
訴訟代理人  鍾若琪律師
被      告  大昌期貨股份有限公司
法定代理人  陳佳沁
訴訟代理人  黃曉妍律師
上列當事人間請求損害賠償事件，本院於民國111 年1 月6 日言
詞辯論終結，判決如下：
     主  文
被告應給付原告美元13,171元，及自民國一一○年三月五日起至
清償日止，按週年利率百分之五計算之利息。
原告其餘之訴駁回。
訴訟費用由被告負擔二分之一，餘由原告負擔。
本判決第一項得假執行，但被告如以美元13,171元為原告預供擔
保，得免為假執行。
原告其餘假執行之聲請駁回。
    事實及理由
壹、程序方面：
    當事人喪失訴訟能力或法定代理人死亡或其代理權消滅者，
    訴訟程序在有法定代理人或取得訴訟能力之本人承受其訴訟
    以前當然停止，民事訴訟法第170條定有明文。又民事訴訟
    法第168條至第172條、第174條所定之承受訴訟人，於得為
    承受時，應即為承受之聲明，民事訴訟法第175條第1項亦有
    明定。被告之法定代理人於訴訟繫屬中已變更為陳佳沁，有
    其經濟部商工登記公示資料查詢結果可按，並據陳佳沁具狀
    聲明承受訴訟在卷（見本院卷第415頁），於法核無不合，
    應予准許。　　
貳、實體方面：　　
一、原告主張：
  ㈠原告於被告開立期貨交易帳戶從事期貨交易（外國期貨帳號
    ：0000000，下稱系爭帳戶），雙方簽立期貨開戶契約（下
    稱系爭契約），民國109 年4 月21日凌晨0 點57分原告使用
    被告公司之「大昌快e通APP交易軟體」（下稱系爭APP交易
    軟體）以價格美元（下同）4.8元購入2020年5 月之「小型
    輕原油期貨202005」（代碼QM，下稱系爭期貨商品）1口；
    詎料，同日凌晨2 點後，系爭期貨價格突急速崩跌至零以下
    即負數，而原告於該時點之前，從未接獲被告公司通知或公
    告，表示系爭期貨商品有跌至負值之可能，於此之前，無論
    現貨或期貨市場從未有任何商品價格有跌至負值之先例，是
    一般均無認知系爭期貨商品可跌至負值。原告立即使用系爭
    APP交易軟體進行停損平倉動作，然當下系爭APP交易軟體無
    法正常運作，頻頻閃退，致原告遲遲無法完成停損，同一時
    間，系爭APP交易軟體顯示未平倉損益為「正值」，系爭期
    貨商品之即時價格為「+0.025」。由於被告公司未有任何公
    告或訊息提醒系爭期貨商品可能下跌至負值，原告因信賴系
    爭APP交易軟體顯示之資訊，誤以為當日至收盤前之即時未
    平倉損益仍在正值，致未能順利停損，被迫參與系爭商品之
    到期結算時點即同日凌晨2 點30分之現金結算價格「-37.63
    元」，原告虧損金額21,215元【計算式：(-37.63－4.8)×500
    】。
  ㈡另有其他投資人使用被告公司之「大昌e指發交易系統」，系
    爭電腦端交易系統同樣存在「無法顯示負值」、「權益數及
    即時未平倉損益顯示異常」、「無法交易零值及負值」等問
    題，且遲至109 年4 月30日系爭電腦端交易系統之缺失仍存
    在，更足佐證系爭APP交易軟體及系爭電腦端交易系統均確
    實存在重大異常。甚者，其他投資人於翌日即109 年4 月21
    日打電話至被告交易室要求以人工方式之「負值」買進系爭
    商品1 口，被告公司交易室人員明確表示之前(即109年4月2
    1日(含)以前)並無開啟「負值」交易功能。簡言之，被告於
    109 年4 月21日系爭商品跌入負值前，除未能即時公告或通
    知投資人系爭商品有跌入負值之可能外，提供之系爭APP交
    易軟體、系爭電腦端交易系統，甚或交易室人工下單系統，
    於109 年4 月21日系爭商品跌入負值時，根本不提供「負值
    」交易功能，縱令投資人有意即時平倉以減少損失，亦因被
    告之期貨交易系統無法下「負值單」而無從停損。
  ㈢被告若盡即時公告義務，則原告不會在系爭期貨商品持續下
    跌時購買並期待價格能夠觸底反彈，又倘被告有即時公告系
    爭系統不支援負值交易，則原告不會在系爭期貨商品急遽下
    跌時貿然下單，自然不會遭受系爭期貨商品負值結算之損害
    等情，原告前開主張，符合一般交易者之理性，而原告所受
    損害並非無法迴避，若被告能即時提供系爭期貨商品可能負
    值之正確訊息，原告之判斷即能加入當系爭期貨商品趨近零
    值時，仍有可能跌至負值以下之資訊，自有可能採取不進場
    購入系爭期貨商品或在系爭期貨商品跌至負值前賣出之決策
    ，原告自有可能迴避所受損失，嗣原告已依結算價格-37.63
     元給付被告公司21,215元【計算式：(-37.63-4.8)×500】
    ，而原告應負擔之損失僅375 元【計算式：(0-4.8)×500】
    ，是原告依兩造間受託契約第24條第5項、第18條第1項後段
    、民法第577條、第544條、第227條第1項、第226條第1項，
    請求被告給付原告18,815元【計算式：21,215-2,400】，另
    被告上開違反忠實義務、善良管理人注意義務之行為，亦屬
    違反保護他人之金融消費者保護法（下稱金保法）第7條第3
    項、第10條第1項，而不法侵害原告之財產權，原告亦得依
    民法第184條第1項前段、第2項、金保法第11條等規定，請
    求被告賠償損害，爰請求本院擇一為有利原告之判決。再金
    管會業於109 年9 月1 日就被告上開嚴重疏失進行裁處，依
    金管會裁處書所載，被告未對原告做詳盡之風險告知，違反
    金保法第10條規定，是被告依金保法第11條、第11條之3 規
    定，請求賠償損害額1 倍之懲罰性賠償金18,815元，即屬有
    據。
　㈣爰聲明：⒈被告應給付原告18,815元，及自起訴狀繕本送達翌
    日起至清償日止，按年息百分之5 計算之利息。⒉被告應給
    付原告18,815元，即自追加起訴狀繕本送達翌日起至清償日
    止，按年息5% 計算之利息。⒊聲明第一、二項，原告願供擔
    保請准宣告假執行等語。
二、被告答辯以：
　㈠原告主張被告違反系爭契約之善良管理人注意義務，依民法
    債務不履行規定，請求被告賠償18,815元，並無理由：
　⒈系爭期貨商品為美國芝加哥商品交易所（簡稱CME）所發行之
    期貨商品，雖CME於109 年4 月8 日所發布之通知已提出能
    源類期貨合約之價格可能會有持續下跌至零，甚至負數之情
    況，且已有具體計畫使交易運作順暢，被告卻未於CME公告
    上開資訊後即時辦理公告，未善盡善良管理人注意義務而有
    過失云云；然CME通知之受文者，清楚載明為Clearing Memb
    er Firms，被告之上手期貨商美商愛德蒙期貨經紀股份有限
    公司（下稱ADMIS）並非CME之清算會員公司，故ADMIS並未
    接收到上開通知，被告本身亦非紐約商品期貨交易所（下稱
    NYMEX）之結算會員公司，故ADMIS並未向被告通知系爭商品
    可能出現負值，被告未接獲ADMIS之通知，自然無法向期貨
    投資交易人公告系爭商品可能出現負值之資訊，對期貨投資
    交易人亦不負有通知或公告之義務，且依系爭契約陸、風險
    預告書中電子交易服務使用同意暨風險預告書第6條之約定
    ，原告對於期貨交易資訊及規則之變動均應自行注意，可見
    被告未公告上開資訊並無違反系爭契約之善良管理人注意義
    務。
　⒉再原告稱被告未於CME公告後即時辦理公告，致交易人無法事
    先由期貨商端得知系爭商品可負值交易或結算之訊息，遭金
    管會以違反期貨商管理規則第28條第3 項規定裁罰，有未盡
    善良管理人注意義務而有過失之情云云；惟被告行政管制性
    規定之違反，與被告是否違反系爭契約善良管理人注意義務
    ，係屬二事，不得遽認被告未公告系爭商品可能出現負值之
    資訊，即屬違反系爭契約善良管理人注意義務。
  ⒊退步言之，縱被告有公告系爭期貨商品可能出現負值之義務
    ，按期貨市場係零和遊戲，一方損失必造成另一方得益，至
    於獲利之一方或者損失之一方，取決期貨交易人之投資方向
    是否與市場走勢一致。本件不論被告是否公告可能出現負值
    之資訊，均不影響系爭期貨商品之市場價格及原告之交易決
    定，蓋原告109 年4 月16日知能源金融商品報價恐轉負之新
    聞後，仍於同年月21日00：57：21買入並參與系爭期貨商品
    到期結算，足見被告是否公告，與原告之損害間並不具備「
    有此環境、有此行為之同一條件，均可發生同一之結果者」
    之相當性因果關係。
　⒋原告以系爭APP交易軟體登入交易系統，於109 年4 月21日00
    ：22：53.932、00：24：26.941、00：28：45.509三次查詢
    系爭期貨商品海外期貨未平倉即時價分別為8.8、7.95及7.9
    75及期貨未平倉損益分別為-812、-1237.5及-1225 USD，原
    告使用系爭APP交易軟體於00：57：21以4.8之價格買入系爭
    商品，之後再無原告查詢系爭期貨商品即時價及期貨未平倉
    損益之查詢紀錄，故原告主張系爭期貨商品無法正常顯示即
    時價及未平倉損益顯非事實。此外，依委託明細查詢表所載
    ，被告當日00：57：21買入系爭期貨商品1 口，之後陸續操
    作其他期貨標的，並無操作系爭商期貨品之委託紀錄(建倉
    、平倉及增刪減量)，可見原告目的在參與系爭期貨商品當
    日02：30契約到期之結算。是以，原告之損害為其操作期貨
    商品投資之損失，與系爭APP交易軟體之瑕疵欠缺相當因果
    關係。
  ⒌原告雖提出影片表示被告截至109 年4 月30日仍無法以系爭A
    PP交易軟體下負值單，惟依據系爭契約之約定，原告在電子
    系統無法下單時同意改為電話下單，相關報價資訊亦僅供交
    易人參考用，原告仍有查證義務，原告當日並無使用系爭AP
    P交易軟體就系爭商品委託下單之紀錄，也無致電至交易室
    委託人工下單，原告要求被告負債務不履行損害賠償責任。
  ㈡原告依金保法第11條之3 規定，請求給付賠償損害額1 倍之
    懲罰性賠償18,815元，並無理由：
  ⒈被告並未違反系爭契約善良管理人注意義務，無違反金保法
    第7 條第3 項規定，前已論及，依金保法第10條第1 項規定
    ，金融服務業與金融消費者訂立提供金融商品或服務之契約
    前，應向金融消費者充分說明該金融商品、服務及契約之重
    要內容，並充分揭露其風險，而風險預告書中期貨交易風險
    預告書已載明從事期貨交易之高風險性，在市場行情劇烈變
    化影響商品價格漲跌幅度時，期貨投資交易人之損失可能超
    出預期。兩造簽系爭契約之前，業務員已充分說明及揭露期
    貨交易之高風險特性，109 年4 月21日系爭商品出現負值成
    交價格，為市場行情劇烈變化所致，屬風險預告書第2條及
    第3條所載「漲跌幅度超出預期」及「市場行情劇烈變動」
    之情形，被告並無再將各種市場行情變化可能發生之情況，
    鉅細靡遺列舉告知原告之義務；原告99年與被告締結系爭契
    約時，自述其已具備期貨投資交易之經驗，投資經驗至今已
    逾10年，投資頻率為每日，可見原告係專業期貨交易人，以
    短線操作、當日沖銷等方式，賺取各類型期貨部位之買賣價
    差，自然熟悉期貨交易之高風險及零和性質，亦了解市場行
    情變化萬千，情況不一而足，不可能於締約前一一列舉。
　⒉況系爭期貨商品先前從未出現過負值成交價格，直至109 年4
     月間CME始對結算會員公司通知因原油價持續下跌，系爭商
    品可能出現負值之資訊，但兩造係於99年間即簽訂開戶契約
    書、風險預告書及受託契約書，自不可能在簽約時預知系爭
    商品出現負值成交價，系爭契約中亦明揭原告應自行注意各
    交易所交易規則之變動，對於因之衍生之各項交易糾紛，原
    告應自負其責，被告無告知義務，未告知亦不違反兩造受託
    契約之善良管理人注意義務。原告未舉證證明被告有其他違
    反金保法第10條第1 項風險告知義務之情形，其主張被告違
    反上開規定，故得依同法第11條之3 第1 項後段請求依被懲
    罰性賠償金，並無理由。
　⒊退步言之，縱被告違反金保法第10條第1 項規定，被告之不
    作為與原告之損害間亦無相當因果關係，蓋縱被告於兩造締
    約前即告知原告系爭商品有跌至負值之可能性，原告亦無法
    預知系爭商品何日、何時會跌至負值，無法保證109 年4 月
    21日原告就不會因系爭商品成交價為負值而受有上開損害，
    顯然被告之不行為，與原告之損害間並不具備相當性因果關
    係，原告自不得依金保法第11條之3第1 項後段規定，向被
    告請求懲罰性賠償金18,815元。
　㈢綜上，原告請求顯無理由，應予駁回，聲明：原告之訴、追
    加之訴及假執行之聲請均駁回。願供擔保請准予宣告免為假
    執行等語。　
三、本院得心證之理由：
　㈠原告於99年3月3日於被告開立期貨戶，簽立風險預告書、受
    託契約等，並開始進行期貨交易，嗣於109年4月21日00：57
    ：21使用系爭APP交易軟體，以4.8元價格買入系爭期貨商品
    1口，原告於同日2點30分契約到期前未自行平倉系爭期貨商
    品，被告以到期結算價「-37.63」結算留倉部位，原告共損
    失21,215元，原告請求被告賠償交易價格0元以下損失18,81
    5元等情，有開戶文件、風險預告書、受託契約、交易明細
    在卷可查（見本院卷第27頁至第35頁、第165頁至第175頁）
    ，且兩造並未爭執，已足採信。
　㈡按因可歸責於債務人之事由，致為不完全給付者，債權人得
    依關於給付遲延或給付不能之規定行使其權利；因可歸責於
    債務人之事由，致給付不能者，債權人得請求賠償損害，此
    觀民法第227條第1項準用第226條第1項甚明。經查，被告「
    未事先公告系爭商品得負值交易資訊」及「未提供得正確顯
    示市場負值價格、得以負值下單之系爭下單系統」，為未依
    債之本旨履行之不完全給付：
　⒈觀諸系爭契約中「玖、受託契約」約定，原告係委託被告從
    事期貨交易，以下各條款則規範從事期貨交易之受託方式及
    聯繫方法、期貨交易人委託單處理原則、執行委託之方式、
    實物或現金交割、帳戶移轉、保證金及交易佣金等事項（見
    本院卷第173頁）。揆諸上開約定內容，兩造間所約定契約
    主給付義務包括各種期貨之各類下單交易型態之提供及使用
    ，則被告自應依善良管理人之注意程度，維護其所提供之下
    單系統功能正常運作，並依原告下單內容完成期貨交易，始
    滿足其契約給付義務。然而，系爭APP交易軟體於109年4月2
    1日因系爭期貨商品下跌至負值，報價未正確顯示負值價格
    （仍顯示正值），且無法負值下單等情，此有金融監督管理
    委員會裁處書、被告陳述意見書、臺灣期貨交易所股份有限
    公司選案查核報告在卷可查（見本院卷第235頁至第257頁）
    ，已足認定。又雖被告另行提供之「大昌快e通」看盤軟體
    得正常顯示系爭期貨商品負值成交價（見本院卷第177頁）
    ，卻未舉證系爭APP交易軟體有何因不可歸責於己之事由而
    無法正常運作，從而原告執此主張被告未盡善良管理人之注
    意義務、未依債之本旨履行契約等語，應為可採。
　⒉再依期貨商管理規則第28條第2項、第3項之規定，期貨商就
　　其營業項目範圍內之各期貨交易法令、交易所規章、漲跌幅
    限制或其他有關交易之限制，應備製書面說明文件，供客戶
    參考；期貨商對前開交易限制之變更，應即於公告欄內公告
    。上開規定不獨僅為期貨商之行政管理規範，因涉及客戶之
    權益，應得兼作為保護客戶權益之法令規範；加以系爭契約
    中「玖、受託契約」第1條亦明定：「甲方（即原告，下同
    ））同意乙方（即被告）及其期貨交易輔助人受甲方委託執
    行期貨交易時，必須遵循期貨交易法，期貨商管理規則及各
    期貨交易所業務規則、準則、章則及公告與當地其他相關法
    令之規定，並視為本契約之一部分，因遵循前開法令所生之
    不利益由甲方負擔」（見本院卷173頁），是被告依期貨商
    管理規則第28條第2項、第3項規定所負之公告義務，亦屬其
    就系爭期貨交易契約之給付義務內涵，應無疑義。被告雖辯
    稱CMD有關能源類商品可負值交易之公告，並非前開法規所
    定之「交易限制變動」，以及其僅須就美商愛德盟公司所公
    告或通知之資訊，通知或公告期貨交易人、原告應自行注意
    各交易所交易時間及交易規則之變動等語，然：
　⑴稽以CMD上開有關能源類商品（含系爭期貨商品）可負值交易
    之公告內容，乃係因改變能源類商品之定價模式，導致能源
    類商品價格可能為負數，是故通知相關交易人應配合修改變
    更以支援負值期貨價格及負值履約價格，意指能源類商品將
    得以負值計價及交易，當屬期貨商管理規則第28條第3項所
    定之「交易限制變更」。
　⑵再者，系爭期貨商品價格可能跌破0元，固屬於原告投資時應
    自行承擔之風險，然被告身為領有特許證照之期貨商，縱使
    其非CME結算會員，未曾收到該公告，亦未收到其上手期貨
    商美商愛德盟公司告知負值交易相關訊息，然相較於一般期
    貨交易人，仍較有能力及管道知悉相關交易限制變更訊息；
    況且，被告更對期貨交易人收有手續費報酬，是其本於期貨
    商善良管理人之注意義務，對於此等重大資訊，理應主動蒐
    集並予公告，不因其是否為CME結算會員或有無受上手期貨
    商通知而降低其注意程度，始得以合理分配此等金融商品之
    資訊風險。
  ⑶準此，被告未於原告購入系爭期貨商品前，公告系爭期貨商
    品已為無漲跌幅限制，以及可負值交易，亦當屬未依債之本
    旨履行兩造間之系爭契約，被告上開所辯，尚不足採。
  ㈢被告就兩造間之系爭契約既有上開不完全給付情事，茲就原
    告因此所受損害：
　  如前述，被告系爭APP交易軟體於109年4月21日因系爭期貨
    商品下跌至負值，報價未正確顯示負值價格（仍顯示正值）
    ，且無法負值下單等情，衡諸常情，原告因不知系爭期貨商
    品得負值交易資訊，以及系爭下單系統無法正常運作，致無
    法交割了結系爭期貨商品交易，主張其因被告上開不完全給
    付受有損害，應為可信。是原告主張依結算價格-37.63 元
    給付被告公司21,215元，其損害為0元以下之損失18,815元
    ，應非無據。
　㈣原告是否具與有過失部分：
　⒈按損害之發生或擴大，被害人與有過失者，法院得減輕賠償
    金額或免除之，重大之損害原因，為債務人所不及知，而被
    害人不預促其注意或怠於減少損害者，為與有過失，民法第
    217條第1項及第2項定有明文，此即過失相抵之法則。按過
    失相抵之責任減輕或免除，非為抗辯，而為請求權一部或全
    部之消滅，故過失相抵之要件具備時，法院得不待當事人之
    主張，逕以職權減輕賠償金額或免除之、「損害之發生或擴
    大，被害人與有過失者，法院得減輕賠償金額或免除之，民
    法第217條第1項定有明文。此項規定之目的，在謀求加害人
    與被害人間之公平，故在裁判上法院得以職權減輕或免除之
    ，有最高法院80年度台上字第173號、85年台上字第1756
    號民事判決可資參照。
　⒉原告簽署系爭契約時即包括期貨交易風險預告書在內，自應
    知悉期貨交易風險，風險書中已說明期貨之低保證金高槓桿
    之財務特性，因期貨市場走向難以預測，有可能發生極大損
    失之風險，原告為有一定智識能力之人，自應理解風險存在
    之可能性。當時輕原油早因疫情影響需求不振，致原油出現
    囤積而發生諸多支出如保管費用等，出現負值並非無由，原
    告依憑自己之投資判斷為決策，忽視期貨存在獲利有限損失
    無窮之可能性，此可能性受限於經濟環境、市場預期心理及
    諸多不可抗力之因素，無法事前一一列舉，方須以風險書預
    告方式提醒投資人注意除歷史事件外，尚有未曾出現之風險
    因素需從寬考量，且依據系爭契約中委託契約第15條之約定
    ，被告期貨資訊之提供不保證正確性及完整性，且當日原告
    於結算前買入系爭期貨商品，自應再次查證其即時價格，且
    被告提供「大昌快e通」已有正確之報價，是原告查證上並
    無困難，又依系爭契約中風險預告書㈥電子交易服務同意暨
    風險預告書第5條第12條約定，原告於在電子系統無法下單
    時同意改為電話下單，是原告對於前開損失，存在過失，且
    具有相當因果關係。
　⒊綜上，原告造成損害之擴大，乃與有過失，本院綜合審酌雙
    方造成損失原因之情節輕重、過失程度、風險分擔衡平性等
    一切情狀，認原告與被告對本件損害發生原因之負擔比例應
    分別以30％、70％為允當，故依民法第217條第1項規定，被告
    應給付之賠償金額即應按此比例減輕之。據此，被告應賠償
    原告之金額應為13,171元（計算式：18,815元×70％＝13,171
    元，元以下四捨五入）。
  ㈤另原告就上開損害賠償之請求，尚援引其他請求權基礎，請
    求本院擇一而為裁判，本院既已採納原告主張民法第227條
    第1項之請求權基礎，則就其主張之前述法律關係，即無庸
    再予審酌，併予敘明。
  ㈥至原告另主張被告未善盡金保法第7條第3項前段所規定之善
    良管理人注意義務、亦違反金保法第10條第1項，依金保法
    第11條之3第1項之規定，請求被告給付懲罰性賠償18,815元
    部分，為無理由：
　⒈按金融服務業違反金保法第9條、第10條規定，致金融消費者
    受有損害者，應負損害賠償責任；金融服務業因違反金保法
    規定應負損害賠償責任者，對於故意所致之損害，法院得因
    金融消費者之請求，依侵害情節，酌定損害額3倍以下之懲
    罰性賠償；對於過失所致之損害，得酌定損害額1倍以下之
    懲罰性賠償，金保法第11條、第11條之3定有明文。
　⒉揆諸金保法係為保護金融消費者不受金融服務業為經營獲利
    而為侵害之目的而設，是前揭第11條之3第1項規定之懲罰性
    賠償，應以依金保法規定所生之填補性損害賠償請求權存在
    為要件，期使金融服務業於填補性損害賠償外，另以該損害
    額為基礎定其懲罰性賠償，以收嚇阻或制裁不肖金融服務業
    之效果。至於金保法第7條僅規定：「金融服務業與金融消
    費者訂立提供金融商品或服務之契約，應本公平合理、平等
    互惠及誠信原則。金融服務業與金融消費者訂立之契約條款
    顯失公平者，該部分條款無效；契約條款如有疑義時，應為
    有利於金融消費者之解釋。金融服務業提供金融商品或服務
    ，應盡善良管理人之注意義務；其提供之金融商品或服務具
    有信託、委託等性質者，並應依所適用之法規規定或契約約
    定，負忠實義務」，由是觀之，金保法第7條並未規定金融
    服務業如有違反應負損害賠償責任之法律效果，是縱金融服
    務業違反該條規定，致金融消費者受有損害，亦應適用民法
    或其他特別法（如信託法）之相關規定，而無金保法第11條
    之3第1項規定之適用。準此，原告主張被告違反金保法第7
    條第3項，而依金保法第11條之3第1項之規定，請求被告給
    付懲罰性賠償，即屬無據。
　⒊原告復主張被告未即時向投資人公告系爭期貨商品可負值交
    易或結算、被告之交易主機無法因應系爭期貨商品計算，恐
    造成投資人國外期貨帳戶權益數虛增(虛減)等情，違反金保
    法第10條第1項等語，惟金保法第10條第1項乃係規定金融服
    務業與金融消費者訂立提供金融商品或服務之契約「前」，
    應向金融消費者充分說明該金融商品、服務及契約之重要內
    容，並充分揭露其風險。然查原告於99年3月3日向被告申辦
    系爭帳戶，已與被告訂有系爭期貨交易契約，其中「陸、風
    險預告書」已就期貨、期貨選擇權、選擇權、國外期貨當日
    沖銷、國內期貨當日沖銷等交易風險予以揭露（見本院卷第
    169頁），且該揭露內容復與中華民國期貨業商業同業公會
    所發布、經金管會准予備查之「期貨交易風險預告書（參考
    範本）」內容大抵相同，堪認被告於訂立系爭期貨交易契約
    前，已充分揭露原告相關風險；至系爭期貨商品有負值交易
    之可能，乃係CME Group於109年4月間所為公告（見本院卷
    第39頁至第56頁），該交易限制變動顯非為兩造訂立系爭期
    貨交易契約前已存在之交易風險。從而，原告主張被告未公
    告系爭期貨商品得負值交易資訊，違反金保法第10條第1項
    ，依金保法第11條之3第1項之規定請求被告給付懲罰性賠償
    ，亦屬無據。　
　㈦按給付無確定期限者，債務人於債權人得請求給付時，經其
    催告而未為給付，自受催告時起，負遲延責任。其經債權人
    起訴而送達訴狀，與催告有同一之效力；又遲延之債務，以
    支付金錢為標的者，債權人得請求依法定利率計算之遲延利
    息；應付利息之債務，其利率未經約定，亦無法律可據者，
    週年利率為5%，民法第229條第2項、第233條第1項前段、第
    203條定有明文。查本件原告請求被告應給付之前開金額，
    並未定有給付之期限，起訴狀繕本係於110 年3月4 日送達
    被告（見本院卷第139頁之送達證書) ，則原告請求自起訴
    狀繕本送達被告翌日即110 年3 月5 日，按年息5%計算之利
    息，自無不合。
四、綜上所述，原告依民法第227條第1項準用第226條第1項規定
    ，請求被告賠償其交易13,171元，及自110年3月5日起至清
    償日止，按週年利率5％計算之遲延利息，為有理由，應予准
    許；逾此範圍之請求，則無理由，應予駁回。
五、兩造分別陳明願供擔保請准宣告假執行及免為假執行，經核
    原告勝訴部分，因所命給付金額未逾50萬元，爰依職權宣告
    假執行，並酌定相當之擔保金額准被告供擔保後免為假執行
    。至原告敗訴部分，其此部分假執行之聲請則失去依據，應
    併駁回。
六、本件事證已臻明確，兩造其餘攻擊防禦方法及所提證據，核
    與本件判決結果不生影響，爰不一一論述。
七、訴訟費用負擔之依據：民事訴訟法第79條。　　
中　　華　　民　　國　　111 　年　　2 　　月　　18　　日
                  民事第六庭    法　官　宋家瑋
以上正本係照原本作成
如對本判決上訴，須於判決送達後20日內向本院提出上訴狀。如
委任律師提起上訴者，應一併繳納上訴審裁判費。
中　　華　　民　　國　　111 　年　　2 　　月　　21　　日
                                書記官　洪愷翎